【裁判字號】    98,簡上,266
【裁判日期】    990224
【裁判案由】    給付票款
【裁判全文】
臺灣臺北地方法院民事判決             98年度簡上字第266號
上  訴  人  華智開發股份有限公司
法定代理人  丙○○
訴訟代理人  陳德峰律師
複代理人    周建才律師
被上訴人    第一商業銀行股份有限公司
法定代理人  甲○○
訴訟代理人  乙○○
上列當事人間請求給付票款事件，上訴人對於民國98年 3月12日
本院新店簡易庭97年度店簡字第 985號第一審判決提起上訴，本
院於民國99年1月27日言詞辯論終結，判決如下：
    主      文
原判決廢棄。
被上訴人在第一審之訴駁回。
第一、二審訴訟費用由被上訴人負擔。
    事實及理由
一、被上訴人起訴主張：韶陶企業有限公司（下稱韶陶公司）於
    民國94年11月 1日經股東同意與上訴人合併，並經臺北市政
    府核准，韶陶公司為消滅公司，上訴人為存續公司，原韶陶
    公司之權利義務關係由合併後存續之上訴人依公司法第75條
    規定概括承受。被上訴人執有韶陶公司所簽發，經訴外人津
    津股份有限公司（下稱津津公司）背書轉讓，票面金額為新
    臺幣（下同）382, 357元，發票日為94年10月31日，支票號
    碼為VA0000000號之支票一紙（下稱系爭支票）。詎被上訴
    人於94年10月31日提示請求付款，竟因存款不足及拒絕往來
    戶理由遭退票，爰依據票據法律關係，請求上訴人給付票款
    382,357 元，及自94年10月31日起至清償日止，按年息百分
    之6計算之利息。
二、上訴人未於原審言詞辯論期日到場，亦未提出之書狀作何聲
    明或陳述。經原審判決被上訴人全部勝訴後，上訴人不服原
    判決，提起本件上訴，並聲明：(一)原判決廢棄。(二)被上訴人
    在第一審之訴駁回。被上訴人則聲明：駁回上訴。
三、上訴人上訴理由稱：被上訴人所持系爭支票，發票日為94年
    10月31日，被上訴人於97年5月5日起訴請求系爭票款，顯已
    逾票據法第22條第1項所定一年之時效期間，被上訴人雖於
    95年3月8日聲請發支付命令，然支付命令既因未確定而失效
    ，本件票款請求權應回復自94年10月31日起算時效，被上訴
    人於97年5月5日起訴請求系爭票款，其請求權已罹於時效而
    消滅，上訴人得拒絕給付。
四、被上訴人除引用原審書狀及陳述外，補稱：被上訴人提示系
    爭支票遭退票後，於95年3月8日向法院聲請發支付命令，案
    號為本院95年度促字第1218號支付命令，雖支付命令未合法
    送達而失其效力，然被上訴人之票款請求權並未罹於時效。
五、得心證之理由：
  (一)被上訴人主張其經訴外人津津公司背書轉讓，取得系爭支票
    。其於94年10月31日提示系爭支票請求付款，因存款不足及
    拒絕往來戶理由遭退票，其乃於95年3月8日持系爭支票向本
    院聲請發支付命令，因未合法送達而失其效力。因韶陶公司
    於94年11月 1日與上訴人合併，韶陶公司為消滅公司，上訴
    人為存續公司，原韶陶公司之權利義務關係由合併後存續之
    上訴人概括承受等情，業據提出與所述相符之系爭支票、退
    票理由單及本院支付命令各1件（見原審卷第5頁及本院卷第
    42頁）為證，並有臺北市政府府建商字第09428177010號函
    、上訴人公司變更登記表等件在卷（見原審卷第13至15 頁
    、51頁、59至60頁、66至67頁）為憑，上訴人對之亦不爭執
    ，應堪信為真實。
  (二)上訴人對於被上訴人執有系爭支票乙節，並不爭執，惟抗辯
    業已罹於時效，故本件主要爭點厥在系爭支票之票款請求權
    是否已罹於時效？玆分述如下：
    (一)按票據上之權利，對支票發票人自發票日起算，一年間不
      行使，因時效而消滅，票據法第22條第1項定有明文。又
      依督促程序，聲請發支付命令，與起訴有同一效力；時效
      因聲請發支付命令而中斷者，若撤回聲請，或受駁回之裁
      判，或支付命令失其效力時，視為不中斷，民法第129條
      第2項第1款及第132條亦分別定有明文。
    (二)本件被上訴人係於94年10月31日提示系爭支票請求付款，
      因存款不足及拒絕往來戶理由遭退票，遂於95年3月8日持
      系爭支票向本院聲請發支付命令，因未合法送達而失其效
      力。揆諸上開規定，時效既不中斷，則時效仍自支票發票
      日即94年10月31日起算，至被上訴人97年5月5日起訴時（
      見原審卷第2頁民事起訴狀上之收狀戳）止，已逾1年，票
      據上之權利，已因罹於時效而消滅，上訴人於本院所為時
      效消滅之抗辯，於法尚屬可採。準此，被上訴人依據票據
      法律關係，訴請上訴人給付票款382,357元及法定遲延利
      息，於法尚屬無據，為無理由。
六、綜上所述，被上訴人本於票據之法律關係，請求上訴人給付
    382,357元，及自94年10月31日起至清償日止，按年息百分
    之6計算之利息，不應准許。原審所為上訴人敗訴之判決，
    自有未洽。上訴意旨指摘原判決不當，求予廢棄改判，為有
    理由。自應由本院予以廢棄改判，如主文第2項所示。
七、本件事證已臻明確，兩造其餘之攻擊或防禦方法、未經援用
    之證據，經本院斟酌後，認均不足以影響本判決之結果，自
    無一一詳予論駁之必要，併此敘明。
八、據上論結，本件上訴為有理由，依民事訴訟法第436條之1第
    3項、第450條、第78條判決如主文。
中    華    民    國    99    年     2    月    24    日
                民事第一庭    審判長法  官  許紋華
                                    法  官  洪文慧
                                    法  官  陳文正
以上正本係照原本作成。
本判決不得上訴。
中    華    民    國    99    年     2    月    24    日
                                    書記官  詹雪娥

司法院資訊處製作；財團法人民間司法改革基金會備份。
